臺灣臺南地方法院民事裁定　　　　　　　　100年度再字第6號
再審原告　　杜崇信
　　　　　　杜崇勇
　　　　　　杜崇道
共　　 同
訴訟代理人　杜英助
再審被告　　日盛國際商業銀行股份有限公司
法定代理人　陳國和
上列當事人間請求再審之訴事件，本院裁定如下：
    主  文
再審之訴駁回。
再審訴訟費用新臺幣玖仟捌佰元由再審原告負擔。
    理  由
一、按再審之訴，應於三十日之不變期間內提起。前項期間，自
    判決確定時起算，判決於送達前確定者，自送達時起算；其
    再審之理由發生或知悉在後者，均自知悉時起算。但自判決
    確定後已逾5年者，不得提起。以第496條第1項第5款、第6
    款或第12款情形為再審之理由者，不適用前項但書之規定；
    又提起再審之訴，應以訴狀表明其遵守不變期間之證據；再
    審之訴不合法者，法院應以裁定駁回之，此民事訴訟法第50
    0條第1項、第2項、第501條第1項第4款及第502條第1項分別
    定有明文。再按當事人以有同法第496條第1項第1款適用法
    規顯有錯誤之情形提起再審之訴，應認此項理由於裁判送達
    時當事人即可知悉，故計算是否逾30日之不變期間，應自裁
    判確定時起算，無同法第500條第2項但書再審理由知悉在後
    之適用，此有最高法院70年度臺再字第212號判例可資參照
    。
二、本件再審意旨略以：
（一）再審原告等人於民國84年3月20日間先後向建商即訴外人
      涂忠男購買坐落於台南市○區○○路1段358號地下層停車
      場第40至42號停車位，兩造所簽訂之不動產買賣合約書第
      5條規定：「甲方（即訴外人涂忠男）擔保上項產權清楚
      ，並無來歷不明或其他產權糾紛或債務瓜葛，如有是項情
      事發生時均由甲方負責理清，決無累及乙方（即再審原告
      ）」，嗣兩造將買賣所有權移轉契約書經鈞院予以公證（
      鈞院84年度公字第407082、407083、403659號），惟代書
      於辦妥公證後，未將公證書交予再審原告，反交予訴外人
      涂忠男，致訴外人涂忠男竟與再審被告銀行經理施教忠共
      謀偽造變造公證書，而將兩造之買賣所有權移轉契約書增
      添「由承買人承受承買持分所擔保之抵押權」等文字，並
      至地政事務所辦理登記。
（二）再審原告於98年6月才從鈞院公文檔案室看到84年度公字
      第407082、407083、403659號之公證書正本，再審原告因
      而向檢察署提起偽造刑事告訴，訴外人涂忠男固因已逾追
      訴時效而不起訴處分，然二份契約書送鑑定，鑑定結果亦
      認訴外人涂忠男於公證後有補寫偽填出售土地抵押權不實
      之文字。是建商即訴外人涂忠男未清償對再審被告之債務
      ，致再審原告所購買之停車位遭再審被告聲請鈞院予以拍
      賣，再審原告固提起本件塗銷抵押權登記，惟原審法院未
      調閱存於鈞院之公證書正本，僅憑再審被告所提出經偽造
      變造過之買賣所有權移轉登記書，而認定再審原告負有債
      務，原審判決顯屬有錯誤、不合法、違憲之裁判。而再審
      被告亦受有不當得利，而需將停車位歸還再審原告使用，
      並自93年6月15日起至歸還日止，每格每月使用費3,000元
      。
三、經查：本件再審原告於92年4月30日收受本院91年度訴字第1
    734號判決正本後，固於法定期間內提出上訴，惟經臺灣高
    等法院臺南分院判決駁回上訴，該判決並已於92年10月22日
    送達再審原告，並於92年12月14日確定在案，此業經本院依
    職權調閱前開事件卷宗，核對送達證書無訛。則再審原告遲
    至100年5月12日始提起本件再審之訴，顯已逾30日法定不變
    期間，縱令再審原告主張再審之理由發生或知悉在後，依據
    上開最高法院70年度臺再字第212號判例之意旨，亦因無同
    法第500條第2項但書再審理由知悉在後之適用，且自該判決
    確定後已逾5年，且再審原告亦無指明是否為民事訴訟法第
    496條第1項第5、6、12款事由，揆諸首揭說明，本件再審原
    告提起再審之訴業已逾期，自不得提起本件再審之訴。又再
    審原告所主張判決理由以再審被告單方面說詞、提出偽造抵
    押權設定文書云云部分，並未據再審原告於再審訴狀內表明
    原再審確定判決係有何條款之再審理由，亦難謂已合法表明
    再審理由。
四、綜上所述，再審原告提起再審之訴，已逾再審30日之不變期
    間，並自判決確定後已逾5年，又未具體指明原確定判決有
    何違反民事訴訟法第496條、及第497條規定之處，揆諸首揭
    規定及說明，再審原告對本院92年度訴字第2025號民事確定
    判決提起本件再審之訴，顯於法未合，應予駁回。
五、據上論結，本件再審之訴為不合法。依民事訴訟法第502條
    第1項、第95條、第78條、第85條第1項，裁定如主文。
中    華    民    國    100    年    6    月    29    日
                  民事第二庭   法  官  田玉芬
以上正本證明與原本無異。
如對本裁定抗告須於裁定送達後十日內向本院提出抗告狀，並應
繳納抗告費新台幣一千元整。
中    華    民    國   100    年    7     月    4     日
                               書記官  劉紀君